臺灣臺南地方法院刑事判決
110年度交訴字第13號
公  訴  人  臺灣臺南地方檢察署檢察官
被      告  陳崑掀


選任辯護人  劉展光律師
上列被告因公共危險等案件，經檢察官提起公訴（109年度偵字
第18563 、140 號），本院判決如下：
    主  文
陳崑掀犯駕駛動力交通工具吐氣所含酒精濃度達每公升零點二五
毫克以上因而致人於死罪，處有期徒刑壹年肆月，緩刑叁年，應
於緩刑期間履行臺南市佳里區調解委員會110 年民調字第A00000
00號調解筆錄條件，並應於本判決確定日起貳年陸月內：①向國
庫支付新臺幣陸萬元，②向檢察官指定之機構或團體，提供六十
小時之義務勞務、③參加法治教育貳場。於緩刑期間付保護管束
。
    事  實
一、陳崑掀於民國109 年9 月28日晚間7時 至11時許，在臺南市
    善化區與友人聚餐飲酒後，搭乘計程車返回其在同市○○區○○
    里○○00號住處就寢，於翌日（29日)上午6 時30分許，在不
    影響其辨識行為違法或依其辨識而行為之能力狀態下，知悉
    其前晚飲酒，呼氣酒精濃度可能超過法定規定，可預見其飲
    酒影響駕車操控與對危險之判斷能力，可能因此肇事導致人
    命死亡結果，惟疏未注意該危險結果發生可能，仍自其住處
    駕駛車牌號碼000-0000號自小客貨車前往臺南市佳里區。
二、嗣於同日上午7 時5分許，陳崑掀駕駛該車，以時速約50-60
    公里車速，沿台19線北向內側車道駛近該線125.2公里（佳
    里區鎮山里路段）處之無號誌交岔路口時，其右前方機慢車
    道上有黃林玉麵騎乘電動自行車行至該交岔路口欲穿越交岔
    路口駛至對向車道，惟未依規定兩段式左轉，且未讓直行台
    19線北向車道車輛先行，即左轉橫越台19線北向車道（影像
    擷圖23.925／監視器時間07:05:37，黃林玉麵電動自行車駛
    入交岔路口之網狀線內，陳崑掀自小客貨車車頂出現於監視
    器北向內側車道，依各擷圖影像車身位置，2 車距離約有4 
    部陳崑掀小客車車身長距離），陳崑掀則因酒後影響，未及
    注意前方道路右側黃玉麵電動自行車行車動向而未及減速，
    於黃玉麵電動自行車繼續駛入北向車道內側車道時（影像擷
    圖25.026／監視器時間07:05:38，黃林玉麵電動自行車車尾
    緊鄰陳崑掀自小客貨車車頭，陳崑掀自小客貨車後方約3 部
    其自小客貨車車身長距離之外側車道上有黃郁庭駕駛車牌號
    碼00-0000號自小貨車），陳崑掀自小客貨車始緊急向左閃
    避，惟仍擦撞黃玉麵電動自行車（影像擷圖25.227／監視器
    時間07:05:39，黃郁庭自小貨車距離陳崑掀自小客貨車約3 
    部陳崑掀自小客貨車車身長距離），黃玉麵電動自行車遭擦
    撞後人車向右倒於外側車道時（影像擷圖26.026／監視器時
    間07:05:39，陳崑掀自小客貨車擦撞往左前前行，黃玉麵人
    車倒地於該車車尾右後外側車道，車尾後方約1 部陳崑掀自
    小客貨車車身長距離處為黃郁庭自小貨車），行駛在該車道
    後方之黃郁庭自小貨車雖煞停並即向左閃避，惟仍閃避不及
    輾壓倒於北向外側車道之黃林玉麵並將黃林玉麵身體往前拖
    帶至車身離開黃林玉麵身體（影像擷圖26.427-27.629／監視
    器時間07:05:40-41）後，黃郁庭自小貨車撞擊左前方停止
    之陳崑掀自小客貨車車身始才停下。黃林玉麵因遭上開輾壓
    與拖帶，腹部裂傷內臟外露併多處骨骨折當場死亡。
三、嗣經警據報到場處理，陳崑掀、黃郁庭（由本院另以簡易判
    決處刑）均在場向警坦承肇事後，經警於同日上午7 時32分
    測得陳崑掀吐氣所含酒精濃度每公升0.32毫克，始查知上情
    。　　　
四、案經黃林玉麵之子黃錦輝告訴及臺南市政府警察局佳里分局
    報告臺灣臺南地方檢察署檢察官偵查起訴。
    理  由
一、證據能力
　㈠被告及辯護人就本判決所引用之被告以外之人於審判外陳述
    ，均同意有證據能力，本院審酌該等陳述，無違法取證及證
    明力明顯過低之瑕疵，為證明犯罪事實所必要，且適於為證
    據，依刑事訴訟法第159 條之5 規定，均有證據能力（最高
    法院97年度台非字第5 號判決、臺灣高等法院暨所屬法院10
    2 年法律座談會刑事類提案第30號決議要旨參照）。
　㈡本判決所引用之非供述證據，與本件均有關聯性，均屬書證
    或物證性質，亦無事證認有違背法定程式或有偽變造所取得
    之排除事由，均有證據能力。
二、事證依據
  ㈠被告就事實欄之其於肇事前晚飲酒，於肇事當日駕駛自小客
　　客貨車至事故地點與被害人電動自行車發生擦撞，致被害人
    遭後車輾壓死亡，而其於警方到場處理時測得吐氣酒精濃度
    超過標準之事實，於偵查及審理均坦承犯行，另就：①其酒
    後駕車吐氣濃度超過標準之事實，有其酒精測定紀錄表可證
    、②就本案事故過程，有路口監視器錄影影像暨影像擷圖、
    道路交通事故現場圖暨調查報告證明事故過程（如事實欄二
    所載）、③被害人死亡事實，有檢察官相驗筆錄及相驗屍體
    證明書在卷、④就事故肇事責任，另有臺南市車輛行車事故
    鑑定委員會鑑定意見書可查（鑑定結果：❶黃林玉麵騎乘電
    動自行車，未依規定兩段式左轉，轉彎車未讓直行車先行，
    為肇事主因。❷陳崑掀酒精測定值超過標準駕駛自小客貨車
    ，無號誌路口，未注意車前狀況，未減速慢行，同為肇事主
    因。❸黃郁庭駕駛自小貨車，超速行駛，無號誌路口，未注
    意車前狀況，為肇事次因。）。依上開事證，事實欄所載之
    被告酒後駕車肇事，發生被害人死亡之事實，堪能認定。
  ㈡按刑法第185 條之3 第2 項之罪，係加重結果犯，以行為人
    對於第1 項（酒後駕車）之基本行為有故意，對於加重結果
    （致人於死或重傷）部分有過失，而令負該加重結果之責，
    乃結合服用酒類等不能安全駕駛動力交通工具而駕駛罪及過
    失致人於死罪之構成要件，給予實質一罪之評價（最高法院
    109 年度台上字第1374號判決要旨參照）。是本條項加重結
    果犯罪名之制定，其立法目的取代同條第1 項（酒後駕車）
    與同法第276 條（過失致死）或第284 條（過失傷害）併合
    處罰之意，是於適用上應依法條競合，優先適用刑法第185 
    條之3 第2 項之規定處斷（臺灣高等法院109 年度交上訴字
    第47號判決要旨）。
　㈢按加重結果犯，以行為人能預見其結果之發生為要件，所謂
    能預見乃指客觀情形及行為人本人之預見能力而言，與主觀
    上已預見之情形不同。一般人於飲用酒類後，在客觀上應能
    預見於飲酒後駕車上路，因精神不佳及注意力、反應力、操
    控力均降低，稍有不慎，極易導致車禍發生，危及乘客或其
    他用路人之身體、生命安全，造成受傷或死亡之結果。被告
    主觀上雖未預見其酒後駕車致黃林玉麵死亡之結果，惟其於
    行車前飲酒，以致其因酒後注意力及控制力顯著降低致不能
    安全駕駛及有上開過失之情事而肇事，導致被害人因而死亡
    之結果，依被告智識程度等情，其對酒後駕車肇事將可能導
    致傷亡一事，係有預見之能力（非已預見），且被害人確因
    被告酒後駕車肇事之行為而發生死亡結果，被告酒後駕駛之
    行為與被害人死亡結果間，具有相當因果關係，被告自應對
    被害人死亡之加重結果負責。
  ㈣綜上事證，本案事證明確，被告犯行洵堪認定，應予依法論
    科。
三、論罪科刑
  ㈠罪名
　⒈被告就事實欄之其酒後吐氣濃度超過標準而駕車，致擦撞被
    害人車輛肇事，被害人因該事故死亡之事實，核其所為，係
    犯刑法第185 條之3 第2 項前段之駕駛動力交通工具吐氣所
    含酒精濃度達每公升零點二五毫克以上因而致人於死罪。
　⒉另刑法第185條之3第2項之罪，係加重結果犯，就汽車駕駛人
    酒醉駕車致人死傷，應逕行適用本條項規定處斷，毋庸再依
    道路交通管理處罰條例第86條第1 項規定變更構成要件加重
    其刑，附此敘明（最高法院104年度台上字第3177號判決要
    旨參照）。
  ㈡刑之減輕事由
　⒈自首減輕
　　被告於事故後留在現場向警坦承為肇事者，並願接受追訴，
    與刑法第62條自首規定要件相符，爰依該規定，減輕其刑。
　⒉刑法第59條減輕事由
　⑴酒後駕車為我國社會痛恨惡行，因酒後駕車造成人命死傷，
    均引起輿論公憤，為嚴懲酒後駕車，刑法第185條之3 亦訂
    有重刑處罰規定。酒後駕車致死之法定刑為「三年以上十年
    以下有期徒刑」，係強制辯護案件之重罪，然以，本罪係加
    重結果犯之性質，又酒駕與肇事因而致死間之原因關係，依
    各事故而有差異，有純係可歸責酒駕不能安全駕駛肇事而直
    接發生人命死亡之純粹可歸責酒駕者之嚴重犯行、亦有肇事
    者雖有酒駕行為導致肇事並發生死亡結果，惟該致死結果間
    雜被害人自己過失甚或有第三人肇事因素在內之間接原因關
    係案件，惟就符合本罪加重結果犯之上開各類型案件，均適
    用相同法定刑，不可謂不重。
　⑵被告雖於91年間因酒後駕駕車經判處拘役刑（中院90中交簡1
    655號，90.10.14 測得吐氣酒精濃度每公升0.84毫克），惟
    該案距離本案已將近18年（該案係27歲時所犯，本案犯行時
    46歲），被告於該案後，未因犯罪而受偵查，客觀上可認其
    素行應屬良好，本案其雖有酒後駕車，惟其測得之呼氣酒精
    濃度數值非高，另依事實欄二所載事故過程，參酌行車事故
    鑑定意見，被害人為肇事主因，是本案尚與單因酒駕肇事發
    生死亡結果並應將全部事故責任直接歸咎於酒後駕車之典型
    案型不同，是本件如依自首規定予以減輕後，仍稍嫌過重，
    爰依刑法第59條規定，減輕其刑。
　⒊爰就上開減輕事由，依刑法第70條規定，先依自首規定減輕
    後，再依刑法第59條規定予以遞減之。
  ㈢量刑審酌
    爰審酌被告年齡、素行、知識程度、經濟狀況、飲用酒類之
    種類、駕駛車種、行駛距離與路線、因酒後駕車所造成之本
    案人命死亡結果、測得之呼氣酒精濃度、肇事之原因、其過
    失程度與違規行車樣態之危險性、其犯後態度並已與被害人
    家屬達成調解（臺南市佳里區調解委員會110 年民調字第A0
    000000號調解筆錄，被告與同案被告黃郁庭共賠償被害人家
    屬新臺幣350萬元，其中250萬元由黃郁庭賠償、被告賠償10
    0 萬元，當場給付現金30萬元，餘款70萬元，分14期，自11
    0.02.28起，每月給付5 萬元），等一切情狀，量處如主文
    所示之刑，以示懲儆。
　㈣緩刑諭知
  ⒈被告前於91年間因酒後駕駕車經判處拘役刑後，即未因犯罪
    而受偵查，其因一時失慮，致犯本罪，犯後表示悔悟，並與
    被害人家屬達成和解，信其經此追訴審判後，當知警惕而無
    再犯之虞，本院綜核上開各情後，認對其宣告之刑以暫不執
    行為適當，爰依刑法第74條第1 項第1款規定，宣告緩刑如
    主文。
　⒉另依本案犯罪結果，為確保被害人家屬獲償，考量其酒後駕
    車之違規行為應予以相當處罰（參見附件道路交通管理處罰
    條例、違反道路交通管理事件統一裁罰基準表），並防止其
    再誤犯法律，爰依刑法第74條第2 項第3 至5 、8 款規定，
    命被告應履行主文所載之條件，另依刑法第93條第1 項第2
    款規定，諭知於緩刑期間附保護管束。
據上論斷，應依刑事訴訟法第299 條第1 項前段，判決如主文。
本案經檢察官李宗榮提起公訴，檢察官蘇榮照到庭執行職務。
中　　華　　民　　國　　110 　年　　5 　　月　　20　　日
　　　　　　　　　刑事第十庭  審判長法　官  陳淑勤
　　　　　　　　　                  法  官  張郁昇
　　　　　　　　　                  法  官  陳世旻
以上正本證明與原本無異。
如不服本判決應於收受本判決後20日內向本院提出上訴書狀，並
應敘述具體理由。其未敘述上訴理由者，應於上訴期間屆滿後20
日內向本院補提理由書狀（均須按他造當事人之人數附繕本）「
切勿逕送上級法院」。 
      　　　　　　　　　　　　　　　書記官　謝盈敏
中　　華　　民　　國　　110 　年　　5 　　月　　20　　日
【附錄】本案論罪科刑法條      1 中華民國刑法  第 185-3 條（同民國 108 年 06 月 19 日；節錄第1 項第1 款、第2 項） ．駕駛動力交通工具而有下列情形之一者，處二年以下有期徒刑，得併科二十萬元以下罰金：   一、吐氣所含酒精濃度達每公升零點二五毫克或血液中酒精濃度達百分之零點零五以上。 ．因而致人於死者，處三年以上十年以下有期徒刑；致重傷者，處一年以上七年以下有期徒刑。 　 第 74 條（節錄第1 項、第2 項第3-5 、8 款、第4 項） ．受二年以下有期徒刑、拘役或罰金之宣告，而有下列情形之一，認以暫不執行為適當者，得宣告二年以上五年以下之緩刑，其期間自裁判確定之日起算： 　一、未曾因故意犯罪受有期徒刑以上刑之宣告者。 　二、前因故意犯罪受有期徒刑以上刑之宣告，執行完畢或赦免後，五年以內未曾因故意犯罪受有期徒刑以上刑之宣告者。 ．緩刑宣告，得斟酌情形，命犯罪行為人為下列各款事項： 　三、向被害人支付相當數額之財產或非財產上之損害賠償。 　四、向公庫支付一定之金額。 　五、向指定之政府機關、政府機構、行政法人、社區或其他符合公益目的之機構或團體，提供四十小時以上二百四十小時以下之義務勞務。 　八、預防再犯所為之必要命令。 ．第二項第三款、第四款得為民事強制執行名義。  第 93 條（節錄第1 項第2 款） ．受緩刑之宣告者，除有下列情形之一，應於緩刑期間付保護管束外，得於緩刑期間付保護管束：   二、執行第七十四條第二項第五款至第八款所定之事項者。  2 中華民國刑法施行法  第 1-1 條（民國 95 年 06 月 14 日；節錄第1 項） ．中華民國九十四年一月七日刑法修正施行後，刑法分則編所定罰金之貨幣單位為新臺幣。  3 道路交通管理處罰條例  第 35 條（民國 108 年 4 月 17 日；節錄第11項） ．前項汽機車駕駛人，經裁判確定處以罰金低於第九十二條第四項所訂最低罰鍰基準規定者，應依本條例裁決繳納不足最低罰鍰之部分。  4 違反道路交通管理事件統一裁罰基準表（民國 109 年 02 月 27 日）  【道路交通管理處罰條例第35條（民國108 年4 月17日）裁罰基準（整理節錄罰鍰部分）】 ㈠第1 項第1 款（酒駕吐氣酒精濃度）   ⒈每公升0.25以上未滿0.4 毫克：⑴機  車：2 萬2500元- 3 萬3500元 　　　　　　　　　　　　　 　　 ⑵小型車：3 萬7500元- 5 萬4500元 　　                            ⑶大型車：4 萬2000元- 6 萬2000元   ⒉每公升0.4 以上未滿0.55毫克：⑴機  車：4 萬5000元- 6 萬7500元 　　　　　　　　　　　　　　　  ⑵小型車：6 萬0000元- 9 萬0000元 　　                            ⑶大型車：6 萬5000元- 9 萬7000元   ⒊每公升0.55毫克以上        ：⑴機  車：6 萬7500元- 9 萬0000元 　　　　　　　　　　　　　　　  ⑵小型車：8 萬5000元- 12萬0000元 　　                            ⑶大型車：10萬0000元- 12萬0000元 ㈡第1 項第2 款（毒駕）   ⒈機車：9 萬元   ⒉汽車：12萬元 ㈢第3 項（5 年內之第1 項2 犯）   ⒈機車：9 萬元。   ⒉汽車：12萬元。  ㈣第3 項（5 年內之第1 項3 犯以上）   按前次（2 犯）所處罰鍰加罰9 萬元。